【裁判字號】    95,台上,588
【裁判日期】    950209
【裁判案由】    違反槍砲彈藥刀械管制條例
【裁判全文】
最高法院刑事判決              九十五年度台上字第五八八號
    上  訴  人  甲○○
                        5號
                乙○○
                        5樓
                        巷5弄.
    上 列一 人
    選任辯護人  王元勳律師
                許碧真律師
上列上訴人等因違反槍砲彈藥刀械管制條例案件，不服台灣高等
法院中華民國九十二年四月九日第二審更審判決（九十一年度上
更(一)字第六三九號，起訴案號：台灣台北地方法院檢察署八十七
年度偵字第二五三六六號），提起上訴，本院判決如下：
    主  文
原判決撤銷，發回台灣高等法院。
    理  由
本件原判決認定上訴人甲○○、乙○○共同基於犯意之聯絡，由
甲○○先於民國八十七年十一月初，在台北市○○街二二六號其
經營之玩具槍攤位，給付新台幣（下同）五千元予乙○○為改造
槍械之費用，並於八十七年十一月中旬在同一地點，交付仿WAL-
THER廠半自動手槍製造之玩具手槍二枝予乙○○，乙○○即在其
位於台北市○○路○段九十號住處，利用前開資金以不詳方式，
完成該二枝玩具手槍之來復線部分，再將該二枝玩具手槍之槍管
拆下換上改造之槍管，以此方式改造成可發射子彈具殺傷力之改
造手槍二枝（扣案編號0000000000、0000000
000號）。甲○○又於八十七年十二月一日，在台北市○○街
二二六號，未經許可持有具殺傷力之改造子彈三顆。嗣於同年十
二月一日二十三時許，乙○○前往台北市○○街二二六號，將已
製造完成可發射子彈具殺傷力之改造手槍一枝（扣案編號000
0000000號）交予甲○○時，為警查獲並扣得前開可發射
子彈具殺傷力之改造手槍一枝、具殺傷力之子彈三顆，乙○○復
於八十七年十二月二日零時十分，帶同警方前往其上開住處，起
出另枝改造完成具殺傷力之改造手槍等情。因而撤銷第一審判決
，改判論處上訴人二人共同未經許可，製造可發射子彈具有殺傷
力之改造手槍；甲○○未經許可，持有子彈罪刑，固非無見。
惟查：(一)、測謊鑑定，形式上須符合測謊基本要件，且必實質上
符合待證事實需求，始生是否具證據能力而定得否賦予測謊實體
價值判斷之證明力，如未加區分測謊證據之屬性，即逕認其具有
證據能力，與證據法則自屬有違。故測謊程序形式要件之檢驗，
如：須受測人同意配合、依賴施測人員之技術與經驗、測謊儀器
須良好且運作正常、受測人身心及意識狀態須正常等項，茍測謊
程序形式上之要件有所欠缺，即足以動搖測謊整體結構而影響測
謊結果之實質。原判決認定上訴人二人有共同未經許可，製造可
發射子彈具有殺傷力之改造手槍犯行，係以乙○○經送請法務部
調查局測謊結果：「乙○○稱：(1)、甲○○將扣案槍枝交給渠時
槍管已改造完成；(2)、渠沒有改造扣案槍枝。以上問題經測試均
呈情緒波動反應，研判有說謊。」，有法務部調查局九十二年三
月四日調科參字第０九二０００五一五四０號測謊報告書附卷可
稽（原判決第五頁第十五行至第六頁第一行），為其主要論據之
一。然乙○○否認上開測謊結果正確，辯稱：伊因要測謊而情緒
緊張致整夜未眠，於測謊前已將上情告知測謊人員，並表明伊心
跳很快希望能予改期，然測謊人員並未考量上開情形，拒絕伊之
請求而仍堅持實施測謊，且實施測謊過程僅有五分鐘左右，其測
謊結果自非正確等情，並聲請傳喚測謊人員到庭陳述鑑定經過等
相關事項（原審卷第一六八至一七一頁）。而稽諸上開測謊報告
書（原審卷第一四六頁）僅記載鑑驗方法：控制問題法、混合問
題法，至就乙○○受測時是否同意進行測謊及其當時身心狀態、
意識如何，施測人是否具備專業訓練資格，施測過程中乙○○對
題組發問時反應之圖型紀錄，測謊儀器運作情形及施測環境有無
干擾等之鑑定經過事項，俱未記載，與刑事訴訟法第二百零六條
第一項、第二百零八條第二項之規定，尚有未合。上開測謊鑑驗
程序之基本要件是否全無瑕疵，非無疑義，原審遽引用該測謊鑑
定通知書為本件判決之基礎，尚有未合。(二)、依法應於審判期日
調查之證據雖已調查，而其內容未明瞭者，即與未經調查無異，
如遽行判決，仍屬應於審判期日調查之證據而未予調查，尚不得
遽對被告為有利或不利之認定。原判決事實欄認定：甲○○於八
十七年十二月一日，在台北市○○街二二六號，未經許可持有具
有殺傷力之改造子彈三顆等情，為甲○○所否認。又原判決論述
甲○○於第一審辯稱：該三顆子彈係乙○○所帶來，放置於編號
0000000000號改造手槍之彈匣內，伊事先毫不知情等
情，不足採信，係以乙○○否認上情；甲○○於原審供稱：子彈
係放在包包內；證人即查獲之警員林裕龍於第一審證稱：子彈雖
與改造手槍一同搜出，但僅是放在同一袋子內，子彈並未放在槍
內（原判決第八頁第十一行至第九頁第一行）等語，為其主要論
據。然乙○○於警詢中供稱：……因甲○○要伊將改造好之八釐
米手槍及改造子彈五顆交給他看，而為警當場查獲（八十七年度
偵字第二五三六六號卷第十二頁背面）；於檢察官偵查中供稱：
……甲○○交給伊槍二枝、子彈、槍管等物，伊改好一枝、一枝
是半成品、子彈五顆……（八十七年度偵字第二五三六六號卷第
二十五頁背面）；林裕龍於第一審供稱：這五顆子彈是自乙○○
帶改造槍予甲○○的包包內搜到的，當時他們二人都有承認那是
他們所為的東西，也承認是乙○○帶來要交給甲○○的，子彈放
在同一包包內，非放在槍內（第一審卷第七十六頁）等情。乙○
○、林裕龍上開供述各情是否屬實？苟乙○○、林裕龍上開供述
各情係屬事實，則甲○○上開辯解各情是否全然不足採信，非無
疑義。上情與上開部分之事實如何及如何為法律之適用攸關，自
應詳予調查釐清論述說明。原審就上情未詳予調查釐清，復援引
乙○○、林裕龍部分供述之內容，逕為不利甲○○之認定，其查
證未盡且理由欠備，遽行判決，雖昭折服。(三)、已受請求之事項
未予判決者，其判決當然違背法令，刑事訴訟法第三百七十九條
第十二款定有明文。本件檢察官於起訴書犯罪事實欄除指甲○○
有原判決事實欄所載之犯行外，並另指稱：甲○○另於台北市○
○街二二六號前，未經許可無故持有仿WALTHER廠半自動手槍可
發射子彈具殺傷力之改造手槍一枝（起訴書第二頁第三至四行）
；復於證據並所犯法條欄載稱：核上訴人二人所為製造槍枝、子
彈之犯行，分別係犯槍砲彈藥刀械管制條例第十一條第一項、第
十二條第一項之罪，甲○○持有槍枝之犯行，則係另犯同條例第
十一條第四項之罪，……甲○○所犯上開三罪間，其犯意各別，
行為互殊，應予分論併罰（起訴書第三頁第四至十一行）等情。
而原判決就檢察官所指甲○○涉犯上開犯行部分於理由欄論述說
明：第一審判決認甲○○另持有編號00000000000號
改造手槍，惟依法務部調查局八十八年十二月二十日（八八）陸
（三）字第八八０九二０九九號函暨照片五、六所示，該槍枝之
槍管有經過改造之情形，將槍管口徑貫通一致，然因改裝尚未完
成，致該槍的滑套、槍管無法與槍身組裝結合，依送鑑時狀況尚
無法有效使用。該槍枝顯不具有殺傷力，原判決認其具殺傷力，
顯有未洽（原判決理由欄三、(一)）等情，苟屬無訛。其是否論斷
甲○○並無檢察官所指該部分之犯行？而苟甲○○並無檢察官所
指該部分之犯行，其未就檢察官所指甲○○該部分犯行諭知無罪
，或於理由欄說明不另為無罪諭知之理由，而僅論述說明第一審
判決認其具有殺傷力，顯有未洽云云，難謂無已受請求之事項未
予判決之違法。上訴人二人上訴意旨指摘原判決不當，尚非全無
理由。按第三審法院應以第二審判決所確認之事實為判決基礎，
刑事訴訟法第三百九十四條第一項前段定有明文。原判決上述之
違背法令，影響於事實之確定，本院無可據以為裁判，應將原判
決撤銷，發回原審法院更為審判。原判決理由欄四所載不另為無
罪諭知部分，基於審判不可分之原則，併予發回，附此敘明。
據上論結，應依刑事訴訟法第三百九十七條、第四百零一條，判
決如主文。
中    華    民    國  九十五  年    二    月    九    日
                      最高法院刑事第一庭
                          審判長法官  董  明  霈
                                法官  林  茂  雄
                                法官  張  祺  祥
                                法官  呂  永  福
                                法官  陳  東  誥
      本件正本證明與原本無異
                                      書  記  官
中    華    民    國  九十五  年    二    月   十五   日
                                                  Ａ


司法院資訊處製作；財團法人民間司法改革基金會備份。
